【裁判字號】    98,訴,1230
【裁判日期】    990226
【裁判案由】    偽造文書等
【裁判全文】
臺灣基隆地方法院刑事判決              98年度訴字第1230號
公  訴  人  臺灣基隆地方法院檢察署檢察官
被      告  丙○○
被      告  乙○○
上列被告因偽造文書等案件，經檢察官提起公訴（98年度偵字第
2386號），本院判決如下︰
    主  文
丙○○共同行使偽造公文書，足以生損害於公眾及他人，處有期
徒刑壹年陸月。如附表一、二所示之物，均沒收。
乙○○共同意圖為自己不法之所有，以詐術使人將本人之物交付
，未遂，處有期徒刑捌月。如附表二所示之物，均沒收。
    犯罪事實
一、丙○○與真實姓名年籍不詳綽號「阿豹」之成年男子及所屬
    詐騙集團成員共同意圖為自己不法所有，而基於行使偽造公
    文書、假冒公務員僭行職權及詐欺取財之犯意聯絡，先由集
    團成員於不詳時、地偽造「書記官陳國華傳票專用」、「檢
    察官王清杰傳票專用」、「檢察行政處鑑」之印章各1 枚、
    「臺灣臺中地方法院檢察署印」之公印2 枚及「臺灣台中地
    方法院檢查署印」之公印1 枚，用以偽造「臺灣臺中地方法
    院地檢署刑事傳票命令」、「臺中地方法院行政凍結管收執
    行命令」、「臺中地方法院地檢署監管科」、「臺中地檢署
    監管科收據」公文書各1 紙後，分別於民國98年5 月19日上
    午10時30分、同月5 月20日上午8 時30分許，由詐欺集團之
    男性成員「阿豹」等人分工假冒為「臺中市警察局李姓刑警
    」、「臺中地方法院檢察署檢察官王清杰」，以電話向己○○佯稱：「其涉嫌洗錢防制條例案件，要求己○○將名下存
    款全數領出，交由檢察官保管，就伊所涉之洗錢案件，即無
    庸分案處理，否則其銀行帳戶即會遭凍結云云。」，復為取
    信於己○○，乃指示己○○前往住處附近之便利商店，以傳
    真機收取蓋有「臺灣臺中地方法院檢查署印」及「檢察官王
    清杰傳票專用」、「書記官陳國華傳票專用」、「檢查行政
    處鑑」之偽造「臺灣臺中地方法院地檢署刑事傳票命令」、
    「臺中地方法院行政凍結管收執行命令」公文書2 紙，使己○○陷於錯誤信以為真，依「阿豹」等詐騙集團成員指示，
    於98年5 月20日下午2 時20分許，將其基隆市第二信用合作
    社暖暖分社帳戶內新臺幣（下同）120 萬之存款領出，並前
    往基隆市○○街26巷8 號東興廟前，與丙○○所冒充之臺灣
    臺中地方法院檢察署監管科人員「賴政新」見面，碰面後，
    丙○○為取信己○○，乃撥電話予自稱為「台中市警察局李
    姓刑警」之詐騙集團成員，並稱呼對方為「長官」後，即將
    電話轉交與己○○接聽，由自稱「李姓刑警」、「檢察官王
    清杰」之集團成員分別與己○○對話，經己○○確定該2 人
    之聲音與其之前於電話中所接聽自稱「台中市警察局李姓刑
    警」及「檢察官王清杰」之人聲音相同後，丙○○再出示其
    上偽造有「臺灣台中地方法院檢查署印」公印文各1 枚之偽
    造「臺中地方法院地檢署監管科」、「臺中地檢署監管科收
    據」公文書2 紙予己○○，藉此假冒公務員而僭行公務員職
    務並行使偽造公文書，足生損害於臺灣臺中地方法院檢察署
    及己○○，並致己○○陷於錯誤，將120 萬元交付予丙○○
    而詐騙得逞。
二、又丙○○及綽號「阿豹」等詐騙集團成員，於詐騙得逞後，
    乃接續前述意圖為自己不法所有犯意，並與真實姓名年籍不
    詳綽號「阿邦」之成年男子及乙○○共同基於假冒公務員僭
    行職權及詐欺取財之犯意聯絡，由集團成員再度佯裝為檢察
    官王清杰，於98年5 月21日上午8 時45分，撥打電話予己○○，並佯稱「其名下匯豐銀行帳戶亦涉嫌洗錢防制條例案件
    ，帳戶內存款亦應提出交予檢察官保管，否則一樣會被凍結
    帳戶」云云，己○○因察覺有異，遂一面與詐欺集團成員相
    約取款地點，一面報請員警到場埋伏，乙○○、丙○○及綽
    號「阿豹」、「阿邦」等詐欺集團成員，為確保己○○並未
    報警且確實可取得款項，乃於同日下午4 時許先由乙○○前
    往己○○位於基隆市○○街26巷14號住處附近察看有無異狀
    ，並將所見以集團所交付門號為「0000000000」、「000000
    0000」之行動電話回報與「阿豹」等集團成員，而「阿邦」
    則負責載送丙○○前往取款地點附近，並等候接應，收取丙○○向己○○所拿之詐騙款項；丙○○自「阿邦」所駕車輛
    下車後，乃於基隆市暖東里里民活動中心附近巷弄以所持「
    0000000000」號行動電話與「阿豹」聯絡，待「阿豹」指示
    後，再行前往約定地點，假冒公務員僭行職權而取款，嗣於
    98年5 月21日下午4 時30分許，因己○○依詐騙集團成員指
    示駕車前往活動中心途中，看見同年5 月20日甫向其詐騙取
    款之丙○○，乃電知現場埋伏員警，員警因而當場逮捕丙○○、乙○○，並扣得丙○○所持有門號為「0000000000」
    之行動電話1 支、乙○○所持有門號為「0000000000」、「
    0000000000」之行動電話各1 支，而悉上情。
二、案經基隆市警察局第三分局報告臺灣基隆地方法院檢察署檢
    察官偵查起訴。
    理  由
壹、證據能力
一、按被告以外之人於審判外之言詞或書面陳述，除法律有規定
    者外，不得作為證據；又被告以外之人於偵查中向檢察官所
    為之陳述，除顯有不可信之情況者外，得為證據；另被告以
    外之人於審判外之陳述，雖不符合刑事訴訟法第159 條之1
    至第159 條之4 之規定，而經當事人於審判程序同意作為證
    據，法院審酌該言詞陳述或書面陳述作成時之情況，認為適
    當者，亦得為證據，而當事人、代理人或辯護人於法院調查
    證據時，知有上開不得為證據之情形，而未於言詞辯論終結
    前聲明異議者，視有前項之同意，刑事訴訟法第159 條第1
    項、第159 條之1 第2 項及第159 條之5 分別定有明文。
    經查：
  (一)證人己○○於警詢中所為之陳述，為被告以外之人於審判外
    之言詞陳述，然經本院於審判程序提示予被告並告以要旨，
    經被告表示無意見，且未聲明異議，又本院審酌上開證人警
    詢筆錄之記載，並無不正取供之情事，且證人於警詢時並無
    具結之可能，是就該審判外言詞陳述作成時之情況，應認為
    適當，依刑事訴訟法第159 條之5 規定意旨，具有證據能力
    ；又共同被告丙○○於警詢時所為之陳述，為被告乙○○以
    外之人於審判外之言詞陳述，共同被告乙○○於警詢時所為
    之陳述，為被告丙○○以外之人，於審判外之言詞陳述，然
    經本院於審判程序提示予被告乙○○、丙○○並告以要旨，
    經彼等表示無意見，且未聲明異議，又本院審酌被告丙○○
    、乙○○警詢筆錄之記載，並無不正取供之情事，是就該審
    判外言詞陳述作成時之情況，應認為適當，依刑事訴訟法第
    159 條之5 規定意旨，具有證據能力。
  (二)證人己○○於偵查中向檢察官所為之陳述，固屬被告以外之
    人於審判外之言詞陳述，惟檢察官係國家公務員，代表國家
    偵查犯罪，實行公訴，而實務運作時，檢察官向被告以外之
    人所取得之陳述，原則上均能遵守法律規定，不致違法取供
    ，其可信度極高，此外，復無其他顯不可信情況，而證人己○○亦經依法具結在案，是就該審判外之言詞陳述，應認依
    刑事訴訟法第159 條之1 第2 項具有證據能力。
二、卷附基隆市第二信用合作社己○○存摺影本（98年度偵字第
    2386號卷第31頁至第32頁）、扣案手機「最近聯絡人」之翻
    拍照片（同上偵卷第34頁）、電信資料查詢表及雙向通聯紀
    錄（同上偵卷第51頁至第58頁、第78頁至101 頁、本院卷第
    35頁至47頁）、有限責任基隆市第二信用合作社函暨所附己○○開戶資料、交易明細表（本院卷第52頁至第53頁）、偽
    造之「臺灣臺中地方法院地檢署刑事傳票命令」、「臺中地
    方法院行政凍結管收執行命令」、「臺中地方法院地檢署監
    管科」、「臺中地檢署監管科收據」等4 紙公文書（附於上
    開偵卷證物袋內），均非供述證據，而經審酌其作成或取得
    之情況，並無違背法定程序取得之情形，依刑事訴訟法第15
    8 條之4 之反面解釋，應認具有證據能力，而得為本案之證
    據。
貳、實體部分：
一、訊據被告丙○○、乙○○固坦承於98年5 月21日下午4 時許
    ，有前往基隆市暖東里里民活動中心周遭，惟均矢口否認有
    何詐欺取財犯行，被告丙○○辯稱：伊不認識乙○○，伊係
    於因為積欠向地下錢莊的「阿豹」借錢，沒有錢還錢，「阿
    豹」於5 月20日晚上約伊出來，要求伊於隔日幫他辦一件事
    ，用以抵銷債務，隔日（即5 月21日）早上6 、7 時許，「
    阿豹」的手下「阿邦」來載伊，並於到達一地點後，就拿壹
    支手機給伊，說會有人再打電話給伊，「阿邦」只說要拿東
    西，並沒有說拿什麼東西，伊下車後即遭警察逮捕，而在5
    月20日當天，伊係待在綽號「阿闊」的友人位於中壢的住處
    睡覺、玩電腦，並未到基隆市東興廟前云云；被告乙○○辯
    稱：伊係於聊天室認識一名自稱「豹文生」之男子，後來相
    約於5 月21日上午10時在中壢世紀和風碰面，伊坐上「豹文
    生」的車後，「豹文生」恐嚇伊交出證件，因「豹文生」的
    車上有刀，伊只好將證件交給「豹文生」，「豹文生」將證
    件拿下車影印，伊在車上等候，等候期間車子並未上鎖，證
    件影印完後，「豹文生」將證件還給伊，留下影本，要求伊
    按其指示行事，否則會傷害伊家人，伊不得不從，同日下午
    3 、4 點許，「豹文生」將車開到案發地點，且拿手機交給
    伊，吩咐伊查看現場人、事、物，並向其回報，但伊並未參
    與詐欺行為，也不認識丙○○云云，經查：
  (一)被害人己○○95年5 月19日、5 月20日接獲綽號「阿豹」等
    詐欺集團成員來電佯稱為「台中市警察局李姓刑警」、「臺
    中地方法院檢察署檢察官王清杰」，並訛稱己○○涉嫌洗錢
    防制條例案件，要求己○○將名下存款全數領出，交由檢察
    官保管，否則其銀行帳戶即會遭凍結等語後，並傳真蓋有「
    臺灣臺中地方法院檢查署印」、「檢察官王清杰傳票專用」
    、「書記官陳國華傳票專用」、「檢查行政處鑑」印文之偽
    造「臺灣臺中地方法院地檢署刑事傳票命令」、「臺中地方
    法院行政凍結管收執行命令」公文書2 紙與己○○，要求己○○領出帳戶內120 萬交給監管科人員「賴政新」；同年5
    月20日下午2 時20分許，於基隆市○○街26巷8 號之東興廟
    前，己○○將120 萬元交給自稱「賴政新」之被告丙○○，
    被告丙○○並交付蓋有「臺灣台中地方法院檢查署印」印文
    各1 枚之偽造「臺中地方法院地檢署監管科」、「臺中地檢
    署監管科收據」之偽造公文書2 紙與己○○收執乙節，業據
    證人己○○迭於警詢、偵查中證述綦詳，並有偽造之「臺灣
    臺中地方法院地檢署刑事傳票命令」、「臺中地方法院行政
    凍結管收執行命令」「臺中地方法院地檢署監管科」、「臺
    中地檢署監管科收據」及扣案被告丙○○所持有門號為「
    0000000000」之手機1 支足資佐證。被告丙○○固辯稱：98
    年5 月20日其在綽號「阿闊」友人位於中壢住處玩電腦、睡
    覺，並未向被害人己○○取款，己○○應係誤認云云，惟證
    人己○○於警詢中證稱：丙○○就是自稱為「賴政新」之人
    ，伊係將120 萬交給丙○○等語（同上偵卷第25頁反面），
    復於98年7 月9 日偵查庭中，當庭指認被告丙○○為「賴政
    新」，並結證稱：98年5 月20日在東興廟前交款時，周圍沒
    有其他人，只有丙○○一人，丙○○跟伊點頭後，就直接打
    電話，並對電話裡面的人說「長官，是」，再拿給伊接聽，
    伊確定電話中的人跟打到伊家是相同的聲音，原本是警官跟
    伊說話，後來變成是自稱主任檢察官的人與伊對話，隨後，
    丙○○拿出收據、監管科的單子，叫伊看完後折起來，伊交
    120 萬給丙○○等語（同上偵卷第68頁至第70頁），由證人
    己○○證述可知，己○○於98年5 月20日交款時，東興廟前
    僅有自稱「賴政新」之男子一人，且與「賴政新」見面後，
    即全神專注於「賴政新」之舉動，包括「賴政新」與自稱「
    台中市警察局李姓刑警」之人通話內容，且於翌日（即5 月
    21日）即行指認「賴政新」為被告丙○○，當無記憶不清致
    有所誤認；且98年5 月21日下午4 時50分許，證人己○○依
    詐騙集團成員指示駕車前往基隆市暖東里里民活動中心途中
    ，於尚未與被告丙○○見面交款前，因看見甫於5 月20日自
    稱為「賴政新」之人，隨即報警處理，苟證人己○○係非清
    楚記憶「賴政新」之長相，何以能於駕車途中，於路上仍有
    其他行人情況下，一眼認出被告丙○○即為「賴政新」，益
    徵證人己○○所證被告丙○○即為自稱「賴政新」之男子乙
    節，堪予採信，此外，被告丙○○固辯稱：伊於98年5 月20
    日係在友人「阿闊」中壢住處完電腦、睡覺，惟其本院98年
    12月25日準備程序中供稱：伊僅知道「阿闊」住在中壢，地
    址伊不清楚（本院卷第28頁）；復於審理中再供稱：伊不知
    道「阿闊」真實姓名、住何處及電話等語（本院99年2 月10
    日審理筆錄第10頁），衡以常情，苟被告丙○○所述屬實，
    應當知悉「阿闊」之姓名、地址、電話等聯絡方式，惟被告
    丙○○自準備程序迄至本院審理時，已相隔二月，仍無法提
    出「阿闊」之聯絡方式，顯與常理有悖，是其所辯，洵無足
    採。
  (二)證人己○○於警詢中證稱：伊於98年5 月20日交付120 萬後
    ，於5 月21日上午，詐騙集團又打電話給伊，表示伊匯豐銀
    行帳戶內的存款也涉及洗錢防制條例案件，需要將存款提出
    交給檢察官王清杰保管，並要求伊於同日下午4 時30分至暖
    東里里民活動中心交付存款，而丙○○就是在5 月20日向其
    取款，同時於5 月21日又要詐騙伊錢財之人等語（同上偵卷
    第25頁至第26頁）；復於偵查中結證稱：伊於98年5 月21日
    電話中有問今日向其取款之人為何人，對方向伊表示，取款
    之人與98年5 月20日向其取款之人相同，叫賴正新等語（同
    上偵卷第68頁），由證人己○○證詞可知，「阿豹」等詐欺
    集團成員為避免證人己○○無法辨識98年5 月21日向其取款
    之對象，仍派遣於98年5 月20日冒充為「賴正新」之被告丙○○向己○○取款，而被告固於偵查及本院審理中均否認其
    係要前向己○○取款，惟其於警詢之初即自承伊係擔任拿取
    被害人存款，用以抵銷所欠之3 萬元，而一切都是由「阿豹
    」策劃行騙，並以電話監督遙控，由阿邦載伊到現場，阿邦
    擔任指揮及任務交付，伊負責拿取被害人存款，並將存款交
    給阿邦等語（同上偵卷第18頁），並核以證人己○○所證，
    堪認被告丙○○所述警詢中所述較為可採，是被告丙○○於
    98年5月21日下午4時50分許，前往基隆市暖東里里民活動中
    心乃係為向被害人己○○詐騙款項等情堪以認定，被告丙○○於偵查及本院審理中翻異前詞，辯稱不知係要向被害人己○○取款乙節，顯係臨訟卸責之詞，不足採憑。
  (三)再被告乙○○固以前詞置辯，然查：被告乙○○於警詢中供
    稱：伊在聊天室認識自稱「豹文生」之男子，後來相約出遊
    ，當見面時，「豹文生」突然要求伊拿出皮夾借他放錢，伊
    怎知道他出去買東西時，擅自影印伊的身分證、健保卡，並
    出言恐嚇，要求伊按照他的話行事，否則會到伊家找伊的麻
    煩云云（同上偵卷第23頁、第24頁）；復於偵查中稱：98年
    5 月19日伊在網路上認識網友「阿豹」，21日早上約在中壢
    見面要出去玩，後來有名男子出面自稱是「阿豹」的小弟，
    伊就上車，後來車開到101 大樓停車場時，並且拿出一疊錢
    表示怕被搶，要借伊的皮夾放錢，之後伊回來出示伊的證件
    影本，要求伊聽命行事，否則會對家人不利，後來將伊載到
    基隆市○○街叫伊下車，並拿二支手機給伊，叫伊用一隻電
    話打給「阿豹」，等到「阿豹」表示可以，再用另隻手機打
    給電話簿內「旺」之人云云（同上偵卷第42頁）；再於本院
    準備程序中稱：5 月21日上午10時許，「豹文生」本人開車
    過來，問伊是否是乙○○，伊就上車，後來「豹文生」恐嚇
    伊要伊將證件交出來，因為「豹文生」車上有刀，所以伊就
    將證件交出，「豹文生」下車影印後，將證件還伊，要求伊
    聽命行事，否則要傷害伊的家人云云（本院卷第26頁），觀
    之被告乙○○歷次供述，其就98年5 月21日究係與「豹文生
    」抑或與「阿豹」的小弟共同出遊？其證件究係因被騙或遭
    恐嚇而交出？所述顯有不一，是其所辯，究否屬實，顯然有
    疑，且衡以常情，一般人若係擔心拿出大疊鈔票購物可能遭
    搶，大可將欲購物之錢置於口袋內，以利結帳，其餘金錢則
    置於車內或其他隱密處，防免遭劫即可，何以需向初次見面
    之人借皮夾置放？且將大疊鈔票置於皮夾內，拿出皮夾結帳
    ，豈非更引人側目，而易遭搶奪？是被告乙○○所辯，顯悖
    常理；又若被告乙○○所辯：係因遭受恐嚇始交出證件屬實
    ，其於本院準備程序中亦自承：該男子拿走伊的證件下車後
    ，伊乃於車上等候，車門當時並未上鎖，是被告乙○○大可
    趁機逃脫並報警處理，何以捨此不為，竟於車上等候，實亦
    啟人疑竇，是被告所辯，並不足採。
  (四)再證人即承辦員警丁○○於本院結證稱：被害人己○○係於
    98年5 月21日早上打110 報案，當時詐騙集團與被害人尚未
    約定好見面時間、地點，中午12時許，詐騙集團打電話給被
    害人要求其至臺北匯豐銀行領款，伊就開著警車尾隨被害人
    所開之計程車後待命，接著詐騙集團又打電話給被害人要求
    被害人回基隆住處（即基隆市○○街26巷14號）等候，說會
    派人來向被害人拿錢，彼等就在被害人家附近埋伏，於下午
    3 、4 時許，就看到乙○○在26巷裡面張望，且有在鄰近被
    害人住處前站在原地左右觀望，並且一直拿手機像是在回報
    事情，後來，因被害人說看到向5 月20日其取款之丙○○，
    渠等才分別逮捕丙○○、乙○○，而查獲乙○○時，乙○○
    係辯稱係自己一個人到該處找女網友等語（本院99年2月10
    日審理筆錄第5頁至第7頁）；證人即承辦員警甲○○亦於本
    院審理中具結證稱：伊當時被分派到東興廟附近待命，東興
    廟是在被害人所住巷子底處，當時伊看到乙○○在巷內走來
    走去，且一直拿手機講話，伊問附近的居民，有無看過乙○○，居民都說沒有，伊才懷疑乙○○是詐騙集團派來觀察的
    人員，接獲同仁說丙○○被逮捕了，伊就上前盤查乙○○，
    乙○○對伊表示是要來找女網友，卻無法交代女網友住處及
    聯絡方式，且拿乙○○的手機來看，其中有一個叫「阿豹」
    的人，且是大陸號碼，後來打電話去比對丙○○的手機，同
    樣也有「阿豹」的電話，始逮捕乙○○等語（本院99年2月
    10 日審理筆錄第9頁），被告乙○○亦供稱：「阿豹」於電
    話中有指示伊走到東勢街26巷14號及東興廟，並要伊觀察附
    近的人，伊有按照指示，回報伊於現場所看到的人給「豹文
    生」等語（同上偵卷第42頁、本院卷第26頁），觀諸證人丁○○、甲○○證詞及被告乙○○證述可知，被告乙○○於98
    年5月21日下午4時許，乃負責於被害人己○○位於基隆市○○街26巷內查看有無報警等異常情形，並向詐欺集團成員回
    報之人，而被告乙○○固辯稱其回報之對象係「豹文生」並
    非「阿豹」，惟經本院當庭勘驗由被告乙○○身上所查扣之
    門號「0000000000」、「0000000000」手機及由被告丙○○
    身上所查扣門號「0000000000」手機，其手機聯絡人內均有
    「豹，0000000000000000」之記載，被告乙○○所持二手機
    內均有聯絡人「旺，0000000000」，被告丙○○所持手機內
    則有聯絡人「''，0000000000」之記載（參本院98年2 月10
    日第22頁至第24頁），再核以卷附98年5 月21日被告乙○○
    所持門號「0000000000」、「0000000000」及被告丙○○所
    持門號「0000000000」號之雙向通聯紀錄，被告丙○○、乙○○於下午3、4時許，均有與電話號碼相同之聯絡人「豹」
    為密切之聯繫，堪以認定被告丙○○所稱之「阿豹」與被告
    乙○○所稱之「豹文生」係同一人無訛，另被告乙○○所持
    「0000000000」電話於98年5月21日下午4時18分至4時41 分
    止，則有與「旺」之發、受話紀錄，再稽之被告乙○○於偵
    查中自承：扣案之二支手機，其中一隻電話用來打給「阿豹
    」，等到「阿豹」表示可以，再用另隻手機打給電話簿內聯
    絡人名為「旺」之人，足認被告乙○○確已使用所持
   「0000000000」、「0000000000」 與「阿豹」等集團成員聯
    繫；復由卷附被告乙○○所使用之「0000000000」、被告丙○○所使用之「0000000000」行動電話之雙向通聯紀錄可知
    ，被告乙○○、丙○○二人於98年5 月21日上午6 時59分許
    ，曾有通話紀錄，而被告丙○○所持用之「0000000000」行
    動電話，雖偶而會交給女友使用，惟98年5 月20日、21日手
    機為被告丙○○所使用，此據被告丙○○自承在卷（參本院
    99年2 月10日審判筆錄第15頁），足以認定被告乙○○與丙○○乃相識之人，而非如被告二人所述，彼此互不相識，是
    被告二人於98年5月21日上午6時59分聯絡後，即與「阿豹」
    、「阿邦」等集團成員依照分工計畫，由被告乙○○前往被
    害人己○○住處附近觀察有無報警等異樣，被告丙○○仍接
    續冒充公務員向己○○取款乙節，亦堪認定，被告二人所辯
    ，均不足採。
三、綜上，被告二人所為僭行公務員行使職權、行使偽造公文書
    及詐欺取財等行為之犯罪事證明確，被告犯行洵堪認定，應
    依法論科。
參、論罪科刑部分
一、被告丙○○部分：
  (一)被告丙○○就犯罪事實一所為，係犯刑法第158 條第1 項僭
    行公務員職權罪、第216 條、第211 條行使偽造公文書罪、
    第339 條第1 項詐欺取財既遂罪；就犯罪事實二所為，係犯
    刑法第158 條第1 項僭行公務員職權罪、第339 條第1 項、
    第3 項詐欺取財未遂罪。
   (二)犯罪事實一部分，被告丙○○與綽號「阿豹」之成年男子
     及集團成員間有犯意聯絡及行為分擔；就犯罪事實二部分
     ，被告丙○○與被告乙○○及綽號「阿豹」、「阿邦」之
     成年男子及集團成員間有犯意聯絡及行為分擔，均為共同
     正犯。
   (三)被告丙○○偽造公印、公印文之行為，為偽造公文書之部
     分行為，而偽造公文書之低度行為復為行使之高度行為所
     吸收，均不另論罪。
   (四)被告丙○○分別於98年5 月20日、21日所為之僭行公務員
     職權及詐欺取財（一次既遂，一次未遂）犯行，乃係於密
     切接近之時、地實施，侵害被害人之財產法益，各行為之
     獨立性極為薄弱，依一般社會健全觀念，在時間差距上，
     難以強行分開，各僅成立一個僭行公務員職權罪及詐欺取
     財既遂罪。
  (五)被告丙○○所犯僭行公務員職權、詐欺取財及行使偽造公文
    書各罪間，均為一行為觸犯數罪名，為異種想像競合犯，應
    依刑法第55條規定，從一重依行使偽造公文書罪處斷。
  (六)爰審酌被告丙○○正值青壯之年，不思努力工作，竟與他人
    合謀詐騙被害人，致被害人己○○之積蓄化為烏有，且冒用
    司法機關名義，行使偽造公文書，所生危害不輕暨犯後矢口
    否認犯行、迄今尚未與被害人和解及其擔任之角色分工等一
    切情狀，量處如主文所示之刑，至檢察官固對被告丙○○求
    處有期徒刑2 年6 月，惟經本院審酌上情，認檢察官求刑尚
    嫌過重，以主文所示之刑為適當。
二、被告乙○○部分：
  (一)被告乙○○就犯罪事實二所為，係犯刑法第158 條第1 項僭
    行公務員職權罪第339 條第3 項、第1 項之詐欺取財罪未遂
    罪。
  (二)被告乙○○就犯罪事實二部分，與被告丙○○、綽號「阿豹
    」、「阿邦」之成年男子及集團成員間有犯意聯絡及行為分
    擔，為共同正犯。
  (三)被告乙○○所犯僭行公務員職權及詐欺取財未遂罪各罪間，
    為一行為觸犯數罪名，為異種想像競合犯，應依刑法第55條
    規定，從一重詐欺取財未遂罪處斷。又被告乙○○已著手於
    於犯罪行為之實行，而未遂，爰依同法第25條第2 項減輕其
    刑。
  (四)爰審酌被告乙○○正值青壯之年，不思努力工作，竟與他人
    合謀詐騙被害人，所生危害不輕且犯後矢口否認犯行暨迄今
    尚未與被害人和解，賠償所受損害及其分工角色等一切情狀
    ，量處如主文所示之刑。至檢察官固對被告乙○○求處有期
    徒刑2年6月，惟經本院審酌上情，認檢察官求刑尚嫌過重，
    以主文所示之刑為適當。
三、沒收部分：
  (一)本案之偽造之「書記官陳國華傳票專用」、「檢察官王清杰
    傳票專用」、「檢察行政處鑑」之印章、偽造「臺灣臺中地
    方法院檢察署印」之公印1 枚、「臺灣台中地方法院檢察署
    印」之公印2 枚，雖均未扣案，惟無證據證明已滅失，依刑
    法第219 條規定，不問屬於犯人與否，均應併予宣告沒收；
    扣案偽造如附表一所示之公文書，雖係被告丙○○及所屬詐
    騙集團供犯罪使用之物，惟既交付與被害人己○○而行使，
    已非被告丙○○或其共同正犯所有之物，核與刑法第38條第
    1 項第2款所定之裁量沒收要件不符，復非法定應予義務沒
    收之違禁物，爰不為沒收之宣告，惟該公文書上偽造「臺灣
    臺中地方法院檢察署印」之印文2 枚、「檢察行政處鑑」印
    文1枚、「書記官陳國華傳票專用」印文1枚、「檢察官王清
    杰傳票專用」印文1枚、「臺灣台中地方法院檢查署印」公
    印文2枚，均應依刑法第219條之規定宣告沒收。
  (二)扣案門號之行動電話3 支，為綽號「阿豹」所屬詐騙集團成
    員所有供被告丙○○、乙○○參與本案犯罪所用之物，爰依
    刑法第38條第1項第2款宣告沒收，惟其內所插置「00000000
    00」、「0000000000」、「0000000000」之SIM 卡，分別為
    張成、蔡青穎、塗吳賢所有之物，惟無證據證明張成、蔡青
    穎、塗吳賢為本案共犯，復非違禁物，爰不予宣告沒收。
  (三)另起訴書雖載扣得現金165,563 元，惟該款項係自被害人己○○身上所取得，非由被告二人身上所查扣，此部分記載有
    所違誤；另己○○係自基隆市第二信用合作社暖暖分社帳戶
    領出120 萬元，起訴書誤載為臺灣土地銀行帳戶，惟此部分
    業據公訴檢察官當庭更正，均併予敘明。
肆、不另為無罪之諭知部分：
一、公訴意旨及公訴檢察官論告意旨略以：丙○○與乙○○2 人
    ，與真實姓名不詳綽號「阿豹」等詐欺集團成員，共同基於
    冒充公務員行使職權、行使偽造公文書及意圖為自己不法所
    有之犯意聯絡，於民國98年5 月19日上午10時30分許，由詐
    欺集團成員「阿豹」等人輪流假冒「臺中市警察局李姓刑警
    」、「臺中地方法院檢察署檢察官王清杰」名義，以電話向
    己○○佯稱：「其涉嫌洗錢防制條例案件，要求己○○將名
    下存款全數領出，交由檢察官保管，就伊所涉之洗錢案件，
    即無庸分案處理，否則其銀行帳戶即會遭凍結云云。」，「
    阿豹」為取信於己○○，復指示己○○前往住處附近之便利
    商店，以傳真機收取「臺灣臺中化地方法院檢察署刑事傳票
    命令」、「臺中地方法院行政凍結管收執行命令」等偽造公
    文書2 紙，己○○遂陷於錯誤，而依「阿豹」指示，於98年
    5 月20日下午2時20分許，將帳戶內之120萬之存款領出，丙○○與乙○○即共同前往基隆市○○街26巷8 號東興廟前，
    與己○○見面，自稱為「賴正新」之丙○○再出示「臺中地
    方法院地檢署監管科」及「臺中地檢署監管科收據」2 紙予
    己○○，致己○○陷於錯誤而將120 萬元交付予丙○○及乙○○，因認被告乙○○涉犯刑法第158 條第1 項僭行公務員
    職權罪、第216 條、第211 條行使偽造公文書罪、第339 條
    第1項詐欺取財既遂罪。
二、按不能證明犯罪者，應諭知無罪之判決，刑事訴訟法第154
    條第2 項，第301 條第1 項分別定有明文。而認定犯罪事實
    所憑之證據，雖不以直接證據為限，間接證據亦包括在內；
    然而無論直接或間接證據，其為訴訟上之證明，須於通常一
    般之人均不致有所懷疑，而得確信其為真實之程度者，始得
    據為有罪之認定，倘其證明尚未達到此一程度，而有合理之
    懷疑存在時，即應為有利於被告之認定，更不必有何有利之
    證據，最高法院著有30年上字第816號、76年台上字第4986
    號判例可資參照。
三、本件公訴人認被告乙○○涉有前開僭行公務員職權、行使偽
    造公文書及詐欺取財罪嫌，無非係以偽造之「臺灣臺中地方
    法院地檢署刑事傳票命令」、「臺中地方法院行政凍結管收
    執行命令」、「臺中地方法院地檢署監管科」、「臺中地檢
    署監管科收據」等4紙公文書、98年5月21日為警查獲時所扣
    得被告乙○○持有之「0000000000」、「0000000000」手機
    、被告丙○○所持「0000000000」手機及其通聯紀錄暨被告
    丙○○原所使用「00000000000」、被告乙○○原所使用「
    0000000000」之通聯紀錄等為其論據。訊據被告乙○○矢口
    否認有何僭行公務員職權、行使偽造公文書、詐欺取財罪犯
    行，辯稱：98年5月20日伊係待在家裡，並未出門，門號「
    0000000000」、「0000000000」之手機係於98年5月21日始
    取得等語。經查：
  (一)被告乙○○所持之「0000000000」門號與被告丙○○所持之
    「00000000000」固分別於98年5月20日上午6時16分11秒、6
    時16分55秒接獲（03）0000000之來電，而經查詢（03）000
    0000號係申裝於桃園縣中壢市○○路之公共電話，有中華電
    信資料乙份附於本院卷第46頁可稽，而該電話既屬公共電話
    ，任何人均可使用，尚難以被告丙○○、乙○○均於98年5
    月20日上午6 時16分許各自接獲該公共電話之來電，即認被
    告乙○○即與被告丙○○同為接獲詐欺集團指示而前向被害
    人己○○取款，而被告乙○○所使用之「0000000000」門號
    雖於上午6 時16分接獲（03）0000000號來電後，直至下午4
    時3 分54秒始有通話紀錄，惟此僅能證明被告乙○○於該段
    期間，未使用該手機通話，尚難遽認被告乙○○有何向被害
    人己○○取款犯行，且證人己○○亦證稱：98年5 月20日在
    東興廟前交款時，周圍沒有其他人，只有丙○○一人等語（
    同上偵卷第68頁），亦難以此推認被告乙○○有與被告丙○○於98年5月20日下午2時20分許共同前向己○○取款。
  (二)至被告乙○○於98年5 月21日為警逮捕時，於其身上所查扣
    之「0000000000」、「0000000000」手機，固於98年5 月20
    日有於被害人住處附近之發、受話紀錄，並有與扣案手機內
    聯絡人「豹」、「旺」之通聯，有門號「0000000000」、「
    0000000000」之通聯紀錄在卷可佐，惟被告乙○○供稱：伊
    係於98年5 月21日始取得配置該二門號之手機，復無其他證
    據證明被告乙○○於98年5 月20日即持有使用該二手機，故
    而，難以遽認98年5 月20日以「0000000000」、「00000000
    00」行動電話與集團成員聯絡之人即係被告乙○○，而認被
    告乙○○於98年5 月20日有與被告丙○○及綽號「阿豹」等
    詐欺集團成員有行使偽造公文書、僭行公務員職權及詐欺取
    財罪之犯意聯絡或行為分擔。
四、綜上，本案此部分檢察官提出之證據尚不足以認定被告乙○○於98年5 月20日有上開共同僭行公務員職權、行使偽造公
    文書之犯行。此外，復查無其他積極證據足認被告等有公訴
    意旨所述此部分犯行，惟被告乙○○此部分若成立犯罪，依
    公訴意旨認定之犯罪事實所示，亦與被告乙○○前開經本院
    論罪科刑之犯行間，具有實質上一罪關係，爰不另為無罪之
    諭知，附此敘明。
據上論斷，應依刑事訴訟法第299 條第1 項前段、刑法第28條、
第158 條第1 項、第216 條、第211 條、第339 條第1 項、第3
項、第55條、第25條第2 項、第51條第5 款、第219 條、第38條
第1 項第2 款，刑法施行法第1 條之1 ，判決如主文。
本案經檢察官戊○○到庭執行職務。
中    華    民    國    99    年    2     月    26    日
                  刑事第四庭審判長法  官    齊  潔
                                  法  官    王慧惠
                                  法  官    周霙蘭
以上正本證明與原本無異。
如不服本判決應於收受送達後10日內向本院提出上訴書狀，並應
敘述具體理由；其未敘述上訴理由者，應於上訴期間屆滿後20日
內向本院補提理由書(均須按他造當事人之人數附繕本)「切勿逕
送上級法院」。
中    華    民    國    99    年    2     月    26    日
                                  書記官    莊智凱
附錄論罪法條：
中華民國刑法第158條
（僭行公務員職權罪）
冒充公務員而行使其職權者，處 3 年以下有期徒刑、拘役或 5
百元以下罰金。
冒充外國公務員而行使其職權者，亦同。
中華民國刑法第216條
（行使偽造變造或登載不實之文書罪）
行使第 210 條至第 215 條之文書者，依偽造、變造文書或登載
不實事項或使登載不實事項之規定處斷。
中華民國刑法第211條
（偽造變造公文書罪）
偽造、變造公文書，足以生損害於公眾或他人者，處 1 年以上
7 年以下有期徒刑。
中華民國刑法第339條
（普通詐欺罪）
意圖為自己或第三人不法之所有，以詐術使人將本人或第三人之
物交付者，處 5 年以下有期徒刑、拘役或科或併科 1 千元以下
罰金。
以前項方法得財產上不法之利益或使第三人得之者，亦同。
前二項之未遂犯罰之。
【附表一】
 一、未扣案偽造「書記官陳國華傳票專用」、「檢察官王清杰
     傳票專用」、「檢察行政處鑑」之印章各壹枚；偽造「臺
     灣臺中地方法院檢察署印」公印貳枚、「臺灣台中地方法
     院檢查署印」之公印壹枚。
 二、偽造「臺灣臺中地方法院地檢署刑事傳票命令」之公文書
     ，其上偽造之「書記官陳國華傳票專用」「檢察官王清杰
     傳票專用」、「臺灣臺中地方法院檢察署印」印文各壹枚
     。
 三、偽造「臺灣臺中地方法院行政凍結管收執行命令」之公文
     書，其上偽造之「臺灣臺中地方法院檢察署印」、「檢察
     行政處鑑」印文各壹枚。
 四、偽造「臺中地方法院地檢署監管科」之公文書，其上偽造
     之「臺灣台中地方法院檢查署印」印文壹枚。
 五、偽造「臺中地檢署監管科收據」之公文書，其上偽造之「
     臺灣台中地方法院檢查署印」印文壹枚。
【附表二】
一、扣案之手機三支（不包括其內分別插置之「0000000000」、
    「0000000000」、「0000000000」SIM卡）

司法院資訊處製作；財團法人民間司法改革基金會備份。
